最高法院刑事判決　　　　　　　　　　　　　　　八十七年度台上字第二四六七號
　　上　訴　人　乙○○　男
　　　　　　　　丙○○　男
　　　　　　　　甲○○　女
右上訴人等因貪污案件，不服台灣高等法院台中分院中華民國八十六年七月三日第二
審更審判決（八十五年度上更(一)字第一七七號，起訴案號：台灣台中地方法院檢察署
八十三年度偵字第九七八○、九九四五號、投偵字第六七○號），提起上訴，本院判
決如左：
　　主  文
原判決關於乙○○、丙○○、甲○○部分撤銷，發回台灣高等法院台中分院。
　　理  由
本件原判決認定上訴人乙○○係南投縣警察局埔里分局刑事組小隊長，負責刑案偵查
及流氓提報等職務，為公務人員，於民國八十一年七月十一日查獲施代明（已判罪確
定）及上訴人甲○○聚眾賭博營利，予以移送偵查起訴判罪，並予提報為流氓，經複
審認定王、施二人收受告誡書後，深恐遭受感訓處分，事為乙○○之友即上訴人丙○
○知悉，丙○○擬予協助，即囑王、施二人備款，於八十一年十二月二十四日下午二
時許，在南投縣埔里鎮○○路「你會紅」ＫＴＶ店包廂內與乙○○、丙○○會晤，由
乙○○向王、施二人教導以遷移戶籍等方法規避流氓取締，並允諾如有傳喚、逮捕等
情事，即事先通風報信，俾王、施二人得以逃逸，丙○○乃以右手出示二指，向王、
施二人暗示要各給乙○○賄款二萬元（新台幣，下同），因施代明未備現金及紅色袋
，乃由甲○○代墊，將現款各二萬元各置於一紅包袋內，將二包交與丙○○至包廂
門外，交付乙○○，乙○○收受後即未再進入包廂等情，因將第一審判決諭知上訴人
等均無罪部分撤銷，改判論處乙○○及甲○○、丙○○以關於違背職務之行為收受及
交付賄賂罪刑，無非以施代明在偵審中之自白與甲○○在調查局中機組（下稱中機組
）調查時之供述情節相符，及施代明提出之錄音帶為其主要論據，固非無見。
惟查：(一)、調查局就施代明提出由中機組扣案之錄音帶鑑定結果固認該錄音帶「發現
有中斷之痕跡，如能證明確係原始母帶，則應無剪接……偽造之情事」，但該鑑定通
知書又載稱「由於本局現有技術尚無法驗證該錄音帶是否即屬母帶，因此無法研判該
痕跡是否係因事後拷貝時刪剪部分內容而造成」（上訴字卷頁九十），上訴人等就此
於原審聲請囑託其他專家機關（如刑事警察局、憲兵學校鑑識組等）鑑定，原判決恝
置不理，已難昭折服，又上訴人丙○○及甲○○於偵查中分別辯稱「在你會紅ＫＴＶ
時，我們換了三個地方，拖了二個多小時，但是錄音帶只有三、四十分鐘，有斷章取
義之嫌」及「我有向施代明說（乙○○）最後沒有拿錢，錄音沒錄到」（投偵字卷頁
一四七反面），究竟是否可採，原判決未予審酌論斷，亦嫌查證未盡。(二)、施代明、
甲○○及丙○○在中機組初訊分別供稱「由甲○○拿出四萬元現金，用紅包袋裝妥，
在包廂外交給丙○○」（投偵字卷頁一一二頁，並於檢察官偵查中供稱未親眼目睹丙
○○交款與乙○○－同卷頁一四七）、「我將此二紅包交給丙○○，鄭……於廁所中
交給乙○○，並同時到包廂」及「甲○○有從上衣口袋拿錢企圖向乙○○行賄之動作
，但遭到乙○○當場制止，並予拒絕，乙○○並立即走出包廂」（同上卷頁十五、九
），原判決遽謂施代明之自白與甲○○在中機組所供經由丙○○轉交賄款情節相符，
亦與卷證不盡適合。(三)、歷審依上訴人等聲請所傳訊於八十一年十二月二十四日下午
同在你會紅ＫＴＶ店之證人洪緞、簡淑美、許明珠、柯俊誠俱證稱未聞見上訴人等之
間有談論或交付收受紅包情事，證人黃媚供證甲○○有向施代明答稱未交款給乙○○
，證人邱鳳英、李慶供證丙○○向甲○○收受之鈔票於翌日除清償消費款二千餘元
外，餘款已還甲○○；凡此俱於上訴人等有利，何以不足採納，原判決隻字未提，自
嫌理由不備。(四)、依刑法第二條第一項比較裁判時法或行為時法何者有利於行為人，
應就與罪刑有關之一切情形，全部加以比較，依綜合判斷之結果，為整體之適用，不
得割裂事項而分別適用裁判時或行為時法中個別有利之條文，始能符合法律修正及上
開條項所定原則從新例外從輕之旨。原判決就上訴人等三人所犯罪名之法定刑，適用
行為時之修正前貪污治罪條例條文，就其等所得或所交付財物在新台幣五萬元以下及
甲○○在偵查中自白等減輕其刑事項，適用裁判時之修正後貪污治罪條例條文，其適
用法則，亦有不當。以上諸端或為上訴意旨所指摘，或為本院得依職權調查之事項，
應認原判決關於上訴人等部分仍有撤銷發回之原因。
據上論結，應依刑事訴訟法第三百九十七條、第四百零一條，判決如主文。
中      華      民      國    八十七    年      七      月    二十二    日
                              最高法院刑事第四庭
                                  審判長法官  莊  來  成
                                        法官  曾  有  田
                                        法官  呂  潮  澤
                                        法官  謝  俊  雄
                                        法官  林  永  茂
      右正本證明與原本無異
                                              書  記  官
中      華      民      國    八十七    年      七      月    二十七    日
                                                                    Ｍ
